臺灣高等法院民事裁定
109年度抗字第895號
抗  告  人  黃盛枝  


上列抗告人因與債務人寶盛營造股份有限公司間因清償借款強制
執行聲明異議事件，對於中華民國109年5月29日臺灣桃園地方法
院109年度執事聲字第29號所為裁定提起抗告，本院裁定如下：
    主  文
抗告駁回。
抗告費用由抗告人負擔。
    理  由
一、本件異議及抗告意旨略以：凡具有獨立財產價值，可為讓與
    之對象者，即得為強制執行之標的。交易市場上有多家公司
    經營綜合營造業登記證之買賣，是債務人所有之綜合營造業
    登記證（下稱系爭登記證）乃具備財產價值且可供買賣，且
    依營造業法第16條規定，營造業登記證得因變更名義人而換
    領，自得為強制執行之標的。又強制執行法未規定須以一般
    人均得為受讓人者始得為執行標的，縱認系爭登記證之應買
    或受讓者之資格受行政法之限制，仍無礙系爭登記證得為強
    制執行程序之執行標的等語。原法院司法事務官於民國（下
    同）109年3月3日以108年度司執字第21379號裁定（下稱系
    爭處分）駁回抗告人對系爭登記證強制執行之聲請，抗告人
    不服提出異議，原法院以原裁定駁回抗告人之異議，抗告人
    不服，提起本件抗告。
二、按民事強制執行，以實現私權為目的，而金錢債權之執行，
    旨在求債權全部或一部之獲得清償，是倘金錢債權人聲請強
    制執行之標的本身並無財產價值或並無換價可能，甚或屬於
    無法轉讓之公法上權利，本於「無益執行禁止原則」，執行
    法院應將扣押之標的啟封，返還債務人（最高法院96年度台
    抗字第886號裁定意旨參照）。因此，金錢債權人聲請強制
    執行之標的本身須為獨立之權利、具有財產價值、得為讓與
    ，且法律無禁止處分之規定，法院始得開啟強制執行程序。
三、經查：
㈠、抗告人執原法院107年度壢簡字第258號民事簡易確定判決為
    執行名義，向原法院民事執行處聲請對債務人所有之系爭登
    記證為強制執行，經原法院民事執行處於108年3月13日核發
    扣押命令暨通知第三人桃園市政府建築管理處辦理禁止處分
    系爭登記證在案，有抗告人強制執行聲請狀、上開民事簡易
    判決書、上開扣押命令、桃園市政府建築管理處108年3月26
    日回函在卷可稽，並經本院調取原法院108年度司執字第213
    79號執行卷核閱明確。
㈡、按「二、營造業：係指經向中央或直轄市、縣（市）主管機
    關辦理許可、登記，承攬營繕工程之廠商。三、綜合營造業
    ：係指經向中央主管機關辦理許可、登記，綜理營繕工程施
    工及管理等整體性工作之廠商」、「營造業非經許可，領有
    登記證書，並加入營造業公會，不得營業。」、「綜合營造
    業分為甲、乙、丙三等，並具下列條件：一、置領有土木、
    水利、測量、環工、結構、大地或水土保持工程科技師證書
    或建築師證書，並於考試取得技師證書前修習土木建築相關
    課程一定學分以上，具二年以上土木建築工程經驗之專任工
    程人員一人以上。二、資本額在一定金額以上。」、「營造
    業申請公司或商業登記前，應檢附下列文件，向中央主管機
    關或直轄市、縣 (市) 主管機關申請營造業許可：一、申請
    書。二、資本額證明文件。三、發起人或合夥人姓名、住所
    或居所、履歷及認資證明文件。四、營業計畫。」、「營造
    業應於辦妥公司或商業登記後6個月內，檢附下列文件，向
    中央主管機關或直轄市、縣 (市) 主管機關申請營造業登記
    、領取營造業登記證書及承攬工程手冊，始得營業；屆期未
    辦妥者，由中央主管機關或直轄市、縣 (市) 主管機關廢止
    其許可：一、申請書。二、原許可證件。三、公司或商業登
    記證明文件。四、專任工程人員受聘同意書及其資格證明書
    。前項第一款申請書，應載明下列事項：一、營造業名稱及
    營業地址。二、負責人姓名、出生年月日、住所或居所、身
    分證明文件及簽名、蓋章。三、營造業類別及業務項目。四
    、專任工程人員姓名、出生年月日、住所或居所、身分證明
    文件與其簽名及印鑑。五、組織性質。六、資本額。」，營
    造業法第3條第1項第3、4款、第4條第1項、第7條第1項、第
    13條第1項、第15條第1、2項分別定有明文。準此，營造業
    者須具備一定條件（即置一定資格之專任工程人員且資本額
    在一定金額以上者），依法向主管機關申請營造業許可，憑
    以辦妥公司或商業登記後6個月內，向主管機關申請營造業
    登記，並領取營造業登記證書及承攬工程手冊後，始得營業
    ，可見綜合營造業登記證書固屬動產，但係由主管機關核發
    、用以證明該證書上所載之業者具備從事綜合營造業資格之
    證明文件，性質上屬於行政處分之證明文件，而非具有財產
    價值之獨立權利。此與不動產所有權狀係所有權屬之證明文
    件，交付所有權狀與他人，不致產生所有權移轉之效果，故
    所有權狀本身並非具有財產價值之獨立權利，並無不同。
㈢、且參營造業法第16條規定「前條第2項申請書應記載事項有變
    更時，應自事實發生之日起2個月內，檢附有關證明文件，
    向中央主管機關或直轄市、縣（市）主管機關申請變更登記
    ，並換領營造業登記證書。」、第54條第1項第2款規定「營
    造業將營造業登記證書或承攬工程手冊交由他人使用經營營
    造業業務者，處新臺幣100萬元以上500萬元以下罰鍰，並廢
    止其許可」，可知營造業者因轉讓其營業，須依上開規定辦
    理變更登記及換領營造業登記證書，不得沿用原核發之登記
    證書。營造業者以轉讓（包括買賣）營造業登記證書方式，
    供受讓人（包括買受人）使用經營營造業者，為法令禁止之
    行為，是營造業登記證書本身不得自由轉讓，自不得作為強
    制執行之標的。
㈣、抗告人聲請強制執行之標的乃債務人之系爭登記證，揆諸前
    揭說明，系爭登記證不得為強制執行之標的，是原法院司法
    事務官以系爭處分駁回抗告人就系爭登記證強制執行之聲請
    ，及原法院以原裁定駁回抗告人之異議，均於法尚無不合。
    抗告意旨指摘原裁定不當，求予廢棄改判，為無理由，應予
    駁回。
四、據上論結，本件抗告為無理由，爰裁定如主文。 
中　　華　　民　　國　　109 　年　　8 　　月　　7 　　日
                    民事第二十一庭
                        審判長法  官  翁昭蓉
                              法  官  鍾素鳳
                              法  官  羅惠雯
正本係照原本作成。
本裁定除以適用法規顯有錯誤為理由外，不得再抗告。如提起再
抗告，應於收受送達後10日內委任律師為代理人向本院提出再抗
告狀。並繳納再抗告費新臺幣１千元。
中　　華　　民　　國　　109 　年　　8 　　月　　7 　　日
    　　　　　　　　　　　　　書記官  洪秋帆